【裁判字號】    99,訴緝,280
【裁判日期】    991208
【裁判案由】    偽造文書
【裁判全文】
臺灣板橋地方法院刑事判決             99年度訴緝字第280號
公  訴  人  臺灣板橋地方法院檢察署檢察官
被      告  許鴻文
上列被告因偽造文書案件，經檢察官提起公訴（98年度偵字第25
827 號），因被告於本院準備程序中就被訴事實為有罪之陳述，
經合議庭評議後，裁定由受命法官獨任進行簡式審判程式，判決
如下：
    主  文
許鴻文犯行使偽造私文書罪，累犯，處有期徒刑陸月，如易科罰
金，以銀元佰元折算壹日，減為有期徒刑參月，如易科罰金，
以銀元佰元折算壹日，如附表所示之偽造「許鴻志」署名共柒
枚及指印共參拾陸枚，均沒收。
    事  實
一、許鴻文前曾於民國84年間，因竊盜案件，經本院以85年度易
    字第239 號判處有期徒刑3 月，緩刑4 年確定；另於緩刑期
    間內即87年間，再犯竊盜案件，經臺灣臺中地方法院以87年
    度易字第2872號判處有期徒刑1 年，嗣經上訴，復經臺灣高
    等法院臺中分院以87年度上易字第2333號駁回上訴確定，前
    述之緩刑遭撤銷，上開2 罪接續執行，其於87年9 月25日入
    監服刑，嗣於88年7 月24日縮刑期滿執行完畢（於本件構成
    累犯）。詎仍不知悔改，於91年4 月16日下午4 時23分許，
    在臺北縣新莊市○○○路41號，因涉嫌竊盜案件為警查獲，
    許鴻文為逃避刑責，竟基於行使偽造文書之犯意，冒用其胞
    兄「許鴻志」之名義應訊，接續在如附表編號1 至5 所示之
    文件上，偽造「許鴻志」之簽名及指印（各該文件上所偽造
    之簽名及指印詳如附表編號1 至5 所示），嗣於同年月17日
    下午3 時5 分許，復於臺灣板橋地方法院檢察署內勤檢察官
    偵訊後，又承上開單一犯意，接續在如附表編號6 至7 所示
    之文件上，偽造「許鴻志」之簽名（各該文件上所偽造之簽
    名詳如附表編號6 至7 所示），足以生損害於許鴻志本人及
    刑事偵查機關偵查犯罪之正確性。嗣因許鴻志本人於同年5
    月14日，經臺灣板橋地方法院檢察署檢察官通知到庭訊問時
    指稱遭人冒名應訊等節，臺灣板橋地方法院檢察署檢察官乃
    將如附表編號4 所示文件上之指紋送請內政部警政署刑事警
    察局鑑驗後，經該局鑑驗結果發現上開文件上所捺指印與該
    局檔存之許鴻文指紋卡上之十指指紋相符，始查悉上情。
二、案經臺灣板橋地方法院檢察署檢察官自動檢舉簽分偵辦。
    理  由
一、按除被告所犯為死刑、無期徒刑、最輕本刑為三年以上有期
    徒刑之罪或高等法院管轄第一審案件者外，於第一次審判期
    日前之準備程序進行中，被告先就被訴事實為有罪之陳述時
    ，審判長得告知被告簡式審判程序之旨，並聽取當事人、代
    理人、辯護人及輔佐人之意見後，裁定進行簡式審判程序，
    刑事訴訟法第273 條之1 第1 項定有明文。經核本件被告許
    鴻文所犯係死刑、無期徒刑、最輕本刑為三年以上有期徒刑
    以外之罪，其於準備程序中就被訴及併案之事實為有罪陳述
    ，經法官告知簡式審判程序之旨，並聽取公訴人、被告之意
    見後，本院爰依首揭規定，合議裁定由受命法官獨任進行簡
    式審判程序，合先敘明。
二、上開犯罪事實，業據被告許鴻文於偵查、本院準備程序及審
    理中均坦承不諱（見臺灣板橋地方法院檢察署98年度偵字第
    25827 號偵查卷宗第17至18頁及本院卷第28背面、32頁），
    並有證人許鴻志於偵查中證述明確（見臺灣板橋地方法院檢
    察署91年度偵字第7475號偵查卷宗第40至41頁），復有臺北
    縣政府訊問（調查）筆錄、逮捕通知書、口卡片影本、指紋
    卡片影本、拍攝照片、臺灣板橋地方法院檢察署91年4 月17
    日訊問筆錄、具保責付辦理程式單及內政部警政署刑事警察
    局91年7 月9 日刑紋字第09100154735 號鑑驗書各1 份在卷
    可稽（見同上偵查卷宗第4 至6 、25至26、30至31頁），足
    認被告許鴻文自白與事實相符，本件事證明確，犯行洵堪認
    定。
三、刑法及刑法施行法部分條文業經修正公佈，並均於95年7 月
    1 日施行。修正後刑法第2 條第1 項之規定，係規範行為後
    法律變更所生新舊法律比較適用之準據法，於修正後刑法施
    行後，應適用修正後刑法第2 條第1 項規定之從舊從輕之原
    則為比較；比較時應就罪刑有關之共犯、未遂犯、連續犯、
    牽連犯、結合犯，以及累犯加重，自首減輕暨其他法定加減
    原因（如身份加減）與加減例等一切情形，綜其全部之結果
    而為比較。從刑附屬於主刑，除法律有特別規定者外，依主
    刑所適用之法律。惟如新舊法處罰之輕重相同，即無有利或
    不利之情形，無比較適用之問題，非修正後刑法第2 條第1
    項所指法律有變更，即無修正後刑法第2 條第1 項之適用，
    應依一般法律適用原則，適用裁判時法。茲首就與本案有關
    且於為刑之宣告前須先行及連帶確定應如何適用之法律修正
    情形列述如下：
  (一)修正前刑法第33條第5 款規定「罰金：（銀元）一元以上。
    」，復依罰金罰鍰提高標準條例第1 條前段規定提高為10倍
    ，折算新臺幣為30元；修正後刑法第33條第5 款規定「罰金
    ：新臺幣一千元以上，以百元計算之。」；次查，刑法分則
    各條文所定之罰金刑，其幣別原為「銀元」，又倘非屬72年
    6 月26日至94年1 月7 日間新增或修正之條文，所定罰金數
    額並依罰金罰鍰提高標準條例第1 條前段規定提高為10倍，
    惟依95年6 月14日修正公布、同年7 月1 日施行之中華民國
    刑法施行法第1 條之1 ：「中華民國九十四年一月七日刑法
    修正施行後，刑法分則編所定罰金之貨幣單位為新臺幣。九
    十四年一月七日刑法修正時，刑法分則編未修正之條文定有
    罰金者，自九十四年一月七日刑法修正施行後，就其所定數
    額提高為三十倍。但七十二年六月二十六日至九十四年一月
    七日新增或修正之條文，就其所定數額提高為三倍。」，現
    行刑法中，有關於罰金刑之計算單位及其最低度刑之規定已
    有修正，經比較新舊法結果，以被告行為時之舊法較為有利
    於被告。
  (二)刑法第47條關於累犯之規定，將原「受有期徒刑之執行完畢
    ，或受無期徒刑或有期徒刑一部之執行而赦免後，5 年以內
    再犯有期徒刑以上之罪者為累犯，加重本刑至二分之一」之
    規定，修正為刑法第47條第1 項「受徒刑之執行完畢，或一
    部之執行而赦免後，5 年以內故意再犯有期徒刑以上之罪者
    為累犯，加重本刑至二分之一」，是本件被告前有如犯罪事
    實欄所述之前案犯罪紀錄及執行情形，有臺灣高等法院被告
    全國前案紀錄表一份在卷可稽，其於5 年以內再故意犯本件
    有期徒刑以上之罪，不論依修正前刑法第47條或修正後之刑
    法第47條第1 項之規定，均構成累犯，對被告而言並無有利
    或不利之情形。
  (三)綜上所述，經綜合比較新、舊法之結果，應以被告行為時之
    舊法較有利於被告，應依刑法第2 條第1 項前段規定，本案
    就犯罪事實行為部分，自應適用被告行為時之法律即修正前
    之刑法相關規定。
四、按刑法第217 條第1 項之偽造印章、印文、署押罪，係指無
    製造權而不法摹造而言，若該偽造之印文、署押，本身亦足
    以表示某種特定用意或證明，乃刑法第210 條偽造私文書罪
    ，其偽造印文、署押之行為，則屬偽造私文書行為之一部，
    不另論罪（參照最高法院93年度臺上字第1454號判決意旨）
    ；又按司法警察或司法警察官於詢問犯罪嫌疑人時所製作之
    詢問筆錄，係記載對於犯罪嫌疑人之詢問及其陳述，其內容
    當然含有受詢問人之意思表示，因該筆錄為公務員職務上所
    製作之文書，故為公文書之一種，受詢問人雖亦在筆錄之末
    簽名、蓋章或按指印，以擔保該筆錄之憑信性，但不能因此
    即認為該筆錄係受詢問人所製作，而變更其公文書之性質，
    惟權利「通知」記載之方式，與同一時間製作之「偵訊筆錄
    」相同，僅重複踐行告知之程式而已；且受詢問人祇在該「
    被調查詢問人」欄下偽簽姓名，並未表示另外製作何種文書
    （與在交通違規通知單上收受通知聯者簽章欄內偽簽姓名，
    具有收據之性質，迥然不同），故該「通知」實質上與詢問
    筆錄無異，仍屬公務員職務上所製作之公文書，非受詢問人
    所製作之私文書（參照最高法院91年度臺非字第294 號判決
    意旨）。核被告許鴻文所為，係犯第216 條、第210 條之行
    使偽造私文書罪。又其偽造署押之行為係偽造私文書之階段
    行為，其偽造私文書後復持以行使，其偽造私文書之低度行
    為則為其後行使之高度行為所吸收，均不另論罪；又被告於
    如附表所示各文件上偽造署押之行為，係基於同一隱匿身份
    目的，本於一個行為決意所為，其侵害之法益同一，各次行
    為之獨立性極為薄弱，依一般社會健全觀念，在時間差距上
    ，難以強行分開，應視為數個舉動之接續施行，合為包括之
    一行為予以評價即可。被告前有如事實欄所述之犯罪科刑及
    執行情形，此有臺灣高等法院被告前案紀錄表1 份在卷可稽
    ，其於有期徒刑執行完畢後，5 年以內再故意犯本罪，應依
    刑法第47條第1 項規定論以累犯，並加重其刑。爰審酌被告
    為掩飾自己身分以逃避追查，竟冒用其兄「許鴻志」之名義
    應訊並偽造簽名及指印，因而陷被冒名之許鴻志本人有受刑
    事訴追之風險，並損及刑事偵查機關偵辦犯罪之正確性，惡
    性非輕，惟念及被告犯後坦承全部犯行，及其智識程度、品
    行、犯罪手段、動機及目的等一切情狀，量處如主文所示之
    刑，並依修正前刑法第41條第1 項前段規定諭知易科罰金之
    折算標準（按刑法第41條有關易科罰金折算標準之規定，於
    被告本件犯行後經修正，而此乃屬科刑規範事項之變更，其
    折算標準為裁判時所應諭知，自有就新舊法規定比較之必要
    ；惟就易刑處分之比較適用，不在論罪部分之整體比較適用
    範圍，可自行比較適用較有利於行為人之易刑處分，此經臺
    灣高等法院暨所屬法院以95年法律座談會刑事類提案第3 、
    4 號法律問題可供參考；茲審諸關於易科罰金之折算標準，
    修正前刑法第41條第1 項及廢止前罰金罰鍰提高標準條例第
    2 條等規定，乃以銀元300 元即新臺幣900 元折算1 日，惟
    若依修正後刑法第41條第1 項前段〈罰金罰鍰提高標準條例
    第2 條已同時刪除〉之規定，則以新臺幣一千元、二千元或
    三千元折算1 日，二者相較之下，自係以修正前之規定較有
    利於被告，是應依修正前之刑法第41條第1 項前段等相關規
    定，諭知如易科罰金之折算標準）。末查被告就犯罪事實所
    載之犯行，係在中華民國96年4 月24日以前，是其所犯符合
    中華民國九十六年罪犯減刑條例第7 條及第9 條規定所定之
    減刑條件，爰依該減刑條例第2 條第1 項第3 款之規定減其
    宣告刑二分之一，另依修正前刑法第41條第1 項前段、修正
    前罰金罰鍰提高標準條例第2 條規定，定其易科罰金之折算
    標準如主文所示，以示懲儆。如附表所示偽造「許鴻志」之
    署名共計7 枚及指印共計36枚，不問是否屬犯人所有，均應
    依刑法第219 條規定併予宣告沒收。
據上論斷，應依刑事訴訟法第273 條之1 第1 項、第299 條第1
項前段，刑法第2 條第1 項前段，第216 條、第210 條、第47條
第1 項、第219 條，修正前刑法第41條第1 項前段，廢止前罰金
罰鍰提高標準條例第1 條、刪除前罰金罰鍰提高標準條例第2 條
前段，刑法施行法第1 條之1 第1 項、第2 項前段，中華民國九
十六年罪犯減刑條例第2 條第1 項第3 款、第7 條、第10條第1
項，判決如主文。
本案經檢察官簡志祥到庭執行職務。
中    華    民    國    99    年    12    月     8    日
                  刑事第三庭    法  官  連雅婷
以上正本證明與原本無異
如不服本判決應於送達後10日內向本院提出上訴狀
                                書記官  郭晉良
中    華    民    國    99    年    12    月     8    日
附表：
┌──┬────────┬────────┬─────────┐
│編號│文件名稱        │偽造署押之欄位或│偽造「許鴻志」署押│
│    │                │位置            │數                │
├──┼────────┼────────┼─────────┤
│  1 │臺北縣警察局三重│被逮捕人（本人）│簽名壹枚          │
│    │分局91年4 月16日│簽名捺印處      │指印壹枚          │
│    │之逮捕通知（存根│                │                  │
│    │）              │                │                  │
├──┼────────┼────────┼─────────┤
│  2 │臺北縣政府警察局│權利告知事項受詢│簽名壹枚          │
│    │三重分局刑事組91│問人處          │指印壹枚          │
│    │年4 月17日訊問（├────────┼─────────┤
│    │調查）筆錄      │願意夜間接受詢問│簽名壹枚          │
│    │                │簽名處          │指印壹枚          │
│    │                ├────────┼─────────┤
│    │                │遭警方查獲屬實否│指印參枚          │
│    │                │簽名處          │                  │
│    │                ├────────┼─────────┤
│    │                │竊取機車車種顏色│指印參枚          │
│    │                │號牌簽名處      │                  │
│    │                ├────────┼─────────┤
│    │                │竊取工具簽名處  │指印壹枚          │
│    │                ├────────┼─────────┤
│    │                │竊取工具如何取得│指印壹枚          │
│    │                │簽名處          │                  │
│    │                ├────────┼─────────┤
│    │                │竊車動機為何簽名│指印壹枚          │
│    │                │處              │                  │
│    │                ├────────┼─────────┤
│    │                │筆錄末尾被詢人處│簽名壹枚          │
│    │                │                │指印壹枚          │
│    │                ├────────┼─────────┤
│    │                │小計            │簽名肆枚          │
│    │                │                │指印壹拾參枚      │
├──┼────────┼────────┼─────────┤
│  3 │口卡片影本      │口卡片上方及下方│指印肆枚          │
│    │                │處              │                  │
├──┼────────┼────────┼─────────┤
│  4 │被告許鴻文佯裝「│照片下方處      │簽名壹枚          │
│    │許鴻志」之照片  │                │指印伍枚          │
├──┼────────┼────────┼─────────┤
│  5 │指紋卡片        │各指別、左拇指、│指印壹拾肆枚      │
│    │                │右拇指、左四指及│                  │
│    │                │右四指欄位      │                  │
├──┼────────┼────────┼─────────┤
│  6 │臺灣板橋地方法院│筆錄末尾受訊人處│簽名壹枚          │
│    │檢察署91年4 月17│                │                  │
│    │日訊問筆錄      │                │                  │
├──┼────────┼────────┼─────────┤
│  7 │具保責付辦理程序│被告姓名處      │簽名壹枚          │
│    │單              │                │                  │
└──┴────────┴────────┴─────────┘
引用論罪科刑法條：
刑法第216 條：
行使第210 條至第215 條之文書者，依偽造、變造文書或登載不實
事項或使登載不實事項之規定處斷。
刑法第210 條：
偽造、變造私文書，足以生損害於公眾或他人者，處5 年以下有
期徒刑。

司法院資訊處製作；財團法人民間司法改革基金會備份。
